臺灣桃園地方法院民事簡易判決　　　　110年度壢簡字第516號
原　　　告　翟光榮　



被　　　告　劉绣婷　


上列當事人間請求遷讓房屋等事件，本院於民國110 年10月5 日
言詞辯論終結，判決如下：
    主    文
一、被告應將門牌號碼桃園市○○區○○路○○○○○號五樓之
    一房屋全部騰空遷讓返還原告。
二、被告應給付原告新臺幣壹萬陸仟元，及自民國一百一十年三
    月二十六日起至遷讓交付第一項房屋之日止，按月給付原告
    新臺幣捌仟元。
三、原告其餘之訴駁回。
四、訴訟費用新臺幣壹仟肆佰肆拾元由被告負擔新臺幣壹仟貳佰
    陸拾捌元，餘由原告負擔。
五、本判決原告勝訴部分得假執行。
六、原告其餘假執行之聲請駁回。
    事實及理由
壹、程序事項
    本件被告經合法通知，無正當理由未於言詞辯論期日到場，
    核無民事訴訟法第386 條所列各款情形，爰依原告聲請，由
    其一造辯論而為判決。
貳、實體事項
一、原告主張：被告於民國109 年12月25日向原告承租門牌號碼
    桃園市○○區○○路0000號5 樓之1 房屋（下稱系爭房屋）
    ，約定租期自109 年12月25日起至110 年12月31日止，共計
    1 年，每月租金為新臺幣（下同）8,000 元、押租金為16,0
    00元，水、電、瓦斯及管理等費用均由被告自行負擔，並簽
    立租賃契約（下稱系爭租約）為憑。詎被告僅交付一個月押
    金8,000 元後，迄至110 年3 月25日止，已積欠109 年12月
    、110 年1 月、110 年2 月、110 年3 月共計4 個月租金即
    32,000元，亦未給付110 年1 月至3 月之水費137 元、電費
    363 元，共計500 元，原告於110 年2 月23日寄發存證信函
    通知被告限期繳清租金及遷離系爭房屋，並終止系爭租約，
    但被告於110 年2 月26日收受該函後仍未回應，是系爭租約
    已經終止，被告未遷讓返還系爭房屋，更妨害原告就房屋之
    使用收益，併享有相當於租金之不當得利即每月8,000 元之
    利益，為此，爰依系爭租約之約定及不當得利之法律關係提
    起本件訴訟等語。並聲明：（一）如主文第1 項所示。（二
    ）被告應給付原告32,500元，及自110 年3 月26日起至遷讓
    交付系爭房屋之日止，按月給付原告8,000 元。（三）願供
    擔保，請准宣告假執行。
二、被告未於言詞辯論期日到場，亦未提出準備書狀作何聲明或
    陳述。
三、原告主張兩造成立系爭租約，被告自109 年12月起即未給付
    租金等情，業據其提出房屋稅籍證明、系爭租約、LINE訊息
    傳送暨回覆摘要、台中南和路郵局第30號存證信函暨回執、
    調解不成立證明書各1 份附卷可證（見本院卷第8 至17頁）
    ，經本院核閱無訛，又被告已於相當時期受合法通知，於言
    詞辯論期日不到場，亦未提出任何書狀為爭執，堪信原告此
    部分之主張為真實。
四、本院之判斷：
（一）請求遷讓返還系爭房屋部分：
      按承租人租金支付有遲延者，出租人得定相當期限，催告
      承租人支付租金，如承租人於其期限內不為支付，出租人
      得終止契約。租賃物為房屋者，遲付租金之總額，非達二
      個月之租額，不得依前項之規定，終止契約。其租金約定
      於每期開始時支付者，並應於遲延給付逾二個月時，始得
      終止契約；承租人於租賃關係終止後，應返還租賃物，民
      法第440 條第1 、2 項、第455 條前段分別定有明文。經
      查，系爭租約約定租期自109 年12月25日起至110 年12月
      31日止，有系爭租約1 份附卷可稽（見本院卷第10至12頁
      ），系爭租約為定有期限之租賃契約。原告主張被告僅於
      109 年12月間繳納一個月押租金8,000 元，迄今未繳納其
      餘押租金及各月租金，故其於110 年2 月23日寄出存證信
      函，催告被告應於函到7 日內繳納積欠之租金、水電費，
      逾期則終止系爭租約，而被告於110 年2 月26日收受該函
      後仍未繳納租金等語，有房租收付款明細、臺中南和路郵
      局第30號存證信函1 份可佐（見本院卷第12頁反面、第13
      頁），並參系爭租約第4 條約定被告應於每月25日以前將
      當月租金匯入原告指定帳戶等情，亦有系爭租約1 份附卷
      可憑（見本院卷第10頁反面），是原告寄發存證信函當時
      ，扣除押租金後，被告尚積欠110 年1 月、110 年2 月之
      租金未繳付，已達上開規定得終止租約之2 個月租金金額
      ，又被告係於110 年2 月26日收受該存證信函，此有回執
      1 份在卷可證（見本院卷第14頁），是被告未在收受前揭
      存證信函後7 日內繳清租金，兩造之系爭租約應於110 年
      3 月5 日發生終止效力。準此，兩造間之租賃契約既已合
      法終止，被告迄今仍繼續占用系爭房屋，即屬無權占有，
      是原告請求被告騰空遷讓返還系爭房屋，洵屬有據，應予
      准許。
（二）請求32,500元，及自110 年3 月26日起至遷讓返還系爭房
      屋之日止，按月給付8,000 元部分：
    1.按押租金之主要目的在於擔保承租人履行租賃債務，故租
      賃關係消滅後，承租人如有欠租或其他債務不履行時，其
      所交付之押租金，發生當然抵充之效力。而於抵充後，猶
      有餘額，始生返還押租金之問題（最高法院87年度台上字
      第1631號判決意旨參照）。查，兩造間約定每月租金為8,
      000 元、押租金為16,000元，業如前述，被告自109 年12
      月起即未依約給付租金，迄至系爭租約終止即110 年3 月
      5 日，共計3 個月未按期繳納租金，並扣除被告前繳納之
      押租金8,000 元後，被告尚積欠2 個月租金即16,000元，
      又原告稱其代墊之110 年1 月至3 月間水電費計500 元部
      分，因未提出證據證明，是此部分之請求，無從准許。從
      而，原告得向被告請求積欠之租金16,000元，逾此範圍之
      金額，則屬無據，不應准許。
    2.無法律上之原因而受利益，致他人受損害者，應返還其利
      益。雖有法律上之原因，而其後已不存在者，亦同。民法
      第179 條定有明文；又無權占有他人之土地，可能獲得相
      當於租金之利益，為社會通常之觀念，故如無權占有他人
      之房屋，加害人應返還之不當得利之範圍，為相當於租金
      之利益（最高法院97年度台上字第294 號判決意旨參照）
      。經查，系爭租約於110 年3 月5 日終止，被告未於系爭
      租約終止時即返還系爭房屋，是被告於翌日即110 年3 月
      6 日起屬無權占有系爭房屋，並獲有相當於租金之不當得
      利，致原告受有無法使用收益系爭房屋之損害，是原告得
      請求被告給付相當於租金之不當得利，參以系爭房屋每月
      租金為8,000 元，故原告得請求被告自系爭租約終止之翌
      日起即110 年3 月6 日起至返還系爭房屋之日止，按月給
      付相當於租金之不當得利8,000 元，惟原告僅請求被告自
      110 年3 月26日起至遷讓系爭房屋之日止，按月給付8,00
      0 元，未逾上開範圍，可以准許。
五、綜上所述，原告依系爭租約之約定及不當得利之法律關係，
    請求如主文第1 至2 項所示，為有理由，應予准許，逾此範
    圍之請求，為無理由，應予駁回。
六、本件係就民事訴訟法第427 條第1 項訴訟適用簡易程序所為
    被告敗訴之判決，爰依同法第389 條第1 項第3 款之規定，
    應依職權宣告假執行。至原告敗訴部分，假執行之聲請亦失
    所附麗，併予駁回。
七、本件事證已臻明確，原告其餘主張陳述及所提之證據，經審
    酌後於本件判決結果無影響，爰不逐一論述，附此敘明。
八、訴訟費用負擔之依據：民事訴訟法第79條。並依職權確定訴
    訟費用額如主文第4 項所示。
中    華    民    國  110     年    10    月    29    日
                  中壢簡易庭      法  官  張得莉
以上為正本係照原本作成。
如不服本判決，應於送達後20日內，向本院提出上訴狀並表明上
訴理由，如於本判決宣示後送達前提起上訴者，應於判決送達後
20日內補提上訴理由書（須附繕本）。
如委任律師提起上訴者，應一併繳納上訴審裁判費。
中    華    民    國  110     年    10    月    29    日
                                  書記官  鄭涵勻